臺灣高等法院刑事判決　　　　　　　　　　　　　　九十一年度上訴字第五六一號
　　上　訴　人　臺灣新竹地方法院檢察署檢察官
　　上　訴　人
　　即　被　告　乙○○
　　選任辯護人　郭方桂
右上訴人因被告妨害自由案件，不服臺灣新竹地方法院九十年度易字第一六四號，中
華民國九十一年一月十日第一審判決（起訴案號：臺灣新竹地方法院檢察署八十九年
度偵字第五四一七號）提起上訴，本院判決如左：
    主  文
原判決撤銷。
乙○○無罪。
    理  由
一、公訴意旨略以：乙○○與現任新竹市政府建設局副局長甲○○間因民國（下同）
    八十二、八十三年間承租國產實業有限公司所有位於新竹市○○段○○段三八地
    號等十一筆土地相關情事素有怨隙，卓某曾於八十六年十二月四日上午十一時許
    至新竹市政府洽公，適遇時任新竹市政府計劃室主任之巫某出差返回市政府，竟
    基於傷害之故意，突以拳頭毆打巫某致傷，經台灣新竹地方法院八十七年易字第
    五二號判決有罪確定在案，仍不知悔改，與四、五名不詳姓名之男子基於共同
    犯意之聯絡，於八十九年一月十一日下午七時許在新竹市○○街郵局巷子附近，
    明知接獲丁○○電話前往赴約之巫某不願前往卓某家中，仍違背其自由意志，由
    該四、五名不詳姓名男子將之強行押入車內前往卓某住處。因認被告乙○○涉犯
    刑法第三百零四條第一項之強制罪嫌云云。
二、按犯罪事實應依證據認定之，無證據不得推定其犯罪事實。又不能證明被告犯罪
    者，應諭知無罪之判決，刑事訴訟法第一百五十四條、第三百零一條第一項分別
    定有明文。又事實之認定，應憑證據，如未能發現相當證據，或證據不足以證明
    ，自不能以推測或擬制之方法，為裁判基礎，最高法院四十年台上字第八六號著
    有判例可資參照；且認定犯罪事實所憑之證據，雖不以直接證據為限，間接證據
    亦包括在內，然而無論直接證據或間接證據，其為訴訟上之證明，須於通常一般
    之人均不致有所懷疑，而得確信其為真實之程度者，始得據為有罪之認定，倘其
    證明尚未達到此一程度，而有合理之懷疑存在而無從使事實審法院得有罪之確信
    時，即應由法院為諭知被告無罪之判決，最高法院七十六年台上字第四九八六號
    亦著有判例足參。次按刑法上之共同正犯，以有犯意連絡及行為分擔為要件。所
    謂犯意連絡乃指以自己共同犯罪之意思而參與犯罪或謀議，故而共同正犯之行為
    人必先具有共同犯罪之「認識」而後方有犯意連絡可言。
三、查本件公訴人認被告乙○○犯罪，無非係以被害人甲○○之指述，證人丁○○、
    丙○○之證詞為其論據。惟訊據被告乙○○，堅決否認有何公訴人所指之犯罪事
    實，辯稱：伊在家中，並未到新竹市○○街，係丁○○說要協調伊與被害人甲○○間之糾紛，丁○○與被害人如何約定，伊並不知情，亦無安排四、五名年籍姓
    名不詳之男子至新竹市○○街脅迫甲○○至家中，是丁○○與被害人一起到伊家
    等語。
四、經查：
（一）被告案發時未在現場，而在家中乙節，業據被害人甲○○，證人丙○○、丁○○、李榮進證明屬實，而被害人甲○○於八十九年一月十一日下午九時許在新
      竹市○○街郵局附近之巷子係遭丁○○及其他四、五名年籍姓名不詳之男子強
      押上車載至被告家中之事實，亦據被害人於偵查中（台灣新竹地方法院檢察署
      八十九年他字第一二三號卷第十二頁、第五十五頁）、原審及本院調查時（見
      原審九十年三月一日訊問筆錄、本院九十一年五月十日訊問筆錄）陳述明確，
      核與證人即被害人之妻丙○○於原審及本院調查時所證述之經過情形與細節均
      相符（見原審九十年四月十一日訊問筆錄、本院九十一年五月十日訊問筆錄）
      ，再參以被害人遭押走之後，證人丙○○隨即向警方報案後，由管區員警柯鈞
      淵、林昆達、陳清榮偕同證人丙○○到被告住處找被害人乙節，亦據證人柯鈞
      淵、林昆達於原審證述明確（見原審九十年六月二十日、九十年七月十一日訊
      問筆錄），又證人丙○○復因被害人受有前述經過，旋於事發後隔日至新竹市
      政府（被害人及丁○○均任職於新竹市政府）說明此事之情，業據證人即政風
      室主任廖勝禎於原審結證屬實（見原審九十六月十二日訊問筆錄），從而，就
      被害人之妻於本件行為發生後，隨即報警處理，並與警至被告住處找被害人，
      嗣後即向政風室主任反映此事以觀，被害人於八十九年一月十一日晚間遭人強
      押至被告家中等情，縱令無訛，然上開事證，充其極僅能證明年籍姓名不詳之
      四、五名男子以強暴之方法，使被害人甲○○行無義務之事，尚無法證明在家
      中之被告如何以自己共同犯罪之意思與上開四、五名男子有犯意連絡。況證人
      廖勝禎於原審亦證稱，巫太太猜是被告叫人去打告訴人（被害人），我問他是
      否有證據，巫太太說沒有等語（見原審九十六月十二日訊問筆錄），顯見證人
      丙○○僅是臆測並無法確定被告有參與前揭犯行，是以被害人之指述暨證人丙○○之證詞，尚難作為對被告不利之證據。
（二）至證人丁○○雖於偵查及原審稱，八十九年一月十一日當天是乙○○打電話要
      約我去吃飯，並說還有兵役局局長在那邊，後來我到該處，有卓、里幹事及兵
      役局局長叫陳建文連我及太太共五人，後來就有四、五人把我押到乙○○家，
      要打我並恐嚇我要約甲○○出來，否則要打斷我的腳，或將我埋掉，過了十分
      鐘乙○○回來，要我打電話給甲○○，然後才撥電話給甲○○云云（見偵卷八
      十九年六月十六日訊問筆錄、原審九十年三月十五日訊問筆錄）。惟證人陳建
      文於偵查中卻證稱，當天在場的有乙○○、丁○○夫婦：：，吃飯吃不到半小
      時，乙○○與丁○○就離席了，：：當時我並沒有看到有四五個人把他帶走或
      是與乙○○有口角或爭吵的事。據我私下了解，乙○○與丁○○很熟，而且張
      某打算調解卓某與甲○○之間的糾紛，而且第二天上班丁○○亦沒有說當天發
      生什麼事等語（見偵卷八十九年九月十九日訊問筆錄），綜上等情，參互印證
      ，亦無法證明被告與該四、五名男子間有何關連，況本院遍查全卷，並無任何
      積極證據證明，被告認識上開四、五名男子，或與之有何接觸、聯絡等行為，
      是自難謂被告與年籍姓名不詳之四、五名男子對被害人之強制行為有犯意之聯
      絡。另被害人及證人丙○○於原審調查時，均具體明確指陳在新竹市○○街郵
      局附近之巷子時，證人丁○○以手搭住被害人之肩膀朝汽車走去，被害人不願
      上車時，即有四、五人強迫被害人上車（見原審九十年三月一日、九十年四月
      十一日訊問筆錄），證人丙○○亦證稱，其曾問丁○○要到何處，丁○○說要
      至卓家聊一聊（見原審九十年四月十一日訊問筆錄），丁○○亦於偵查時自承
      伊要甲○○到乙○○家（見偵卷八十九年六月十六日訊問筆錄），上開陳述均
      無法證明被告共犯強制罪，是尚難執丁○○所言，作為認定被告犯罪之證據。
五、綜上所述，本件既查無任何積極證據足認被告乙○○有何公訴人所指之上述犯行
    ，揆諸前揭說明，本件不能證明被告乙○○犯罪，自應為無罪之諭知。
六、原審未予詳酌而予被告乙○○科刑之諭知，尚有未合。檢察官上訴意旨認被告所
    犯應係刑法第三百零二條第一項之剝奪行動自由罪，為無理由。被告上訴，否認
    犯罪指摘原判決不當，為有理由，自應由本院將原判決撤銷，改諭知被告無罪之
    判決。
據上論斷，應依刑事訴訟法第三百六十九條第一項前段、第三百六十四條、第三百零
一條第一項，判決如主文。
本案經檢察官彭坤業到庭執行職務。
中    華    民    國    九十一    年      六        月        十九      日
                              臺灣高等法院刑事第八庭
                                  審判長法  官  陳  祐  治
                                        法  官  沈  宜  生
                                        法  官  楊  炳  禎
右正本證明與原本無異。
檢察官如不服本判決，應於判決收受送達後十日內向本院提出上訴書狀，其未敘述上
訴之理由者並得於提起上訴後十日內向本院補提理由書（均須按他造當事人之人數附
繕本）。
                                        書記官  廖  素  花
中    華    民    國    九十一    年      六        月        二十一    日
